【裁判字號】    99,交聲,742
【裁判日期】    990730
【裁判案由】    交管條例聲異
【裁判全文】
              臺灣板橋地方法院交通事件裁定
原處分機關  交通部公路總局臺北區監理所板橋監理站
異  議  人
即受處分人  甲○○
上列異議人即受處分人因違反道路交通管理處罰條例案件，對於
交通部公路總局臺北區監理所板橋監理站於民國99年3 月23日以
板監裁字第裁41-C00000000號違反道路交通管理事件裁決書所為
之處分，聲明異議，本院裁定如下：
        主  文
異議駁回。
        理  由
一、原處分意旨略以：異議人即受處分人甲○○於民國99年3 月
    20日23時55分許，騎乘車牌號碼GN9 －835 號重型機車，行
    經臺北縣新莊市○○街43號前，因「拒絕配合警方實施酒測
    」之違規行為，經臺北縣政府警察局新莊分局新莊派出所員
    警以北縣警交大字第C00000000 號舉發違反道路交通管理事
    件通知單（下稱舉發通知單）當場舉發，嗣經異議人提出交
    通違規案件陳述書，原處分機乃於99年3 月23日依道路交通
    管理處罰條例第35條第4 項及第67條第2 項（裁決書漏載第
    2 項）之規定，裁處罰鍰新臺幣（下同）60,000元，並吊銷
    其駕駛執照，3 年內不得考領駕駛執照等語。
二、本件異議意旨略以：異議人於上開時地，經警要求進行吹氣
    酒測，異議人配合實施吹氣酒測約10餘次，當時警員告知異
    議人所測得之酒測值為0.4 ，嗣後卻開單舉發異議人拒絕配
    合警方實施酒測之違規，並當場吊扣機車，當時現場除了警
    方有錄影外，亦有其他民眾在場觀看，異議人蒙此不白，為
    此聲明異議，請求法院撤銷原處分云云。
三、按汽車（依道路交通管理處罰條例第3 條第8 款規定，包括
    機器腳踏車）駕駛人拒絕接受酒精濃度測試之檢定者，處60
    ,000元罰鍰，並當場移置保管該汽車及吊銷該駕駛執照；汽
    車駕駛人，曾依第35條第4 項前段規定吊銷駕駛執照者，3
    年內不得考領駕駛執照，道路交通管理處罰條例第35條第4
    項前段、第67條第2 項前段分別定有明文。復按汽車駕駛人
    ，因違反本條例及道路交通安全規則之規定，受吊銷駕駛執
    照處分時，吊銷其持有各級車類之駕駛執照，道路交通管理
    處罰條例第68條亦有明定。又對於違反道路交通管理處罰條
    例之行為，當場舉發者，應填記駕駛人或行為人姓名、性別
    、出生年月日、地址、車主姓名、地址、車牌號碼、車輛種
    類；被查獲之駕駛人或行為人為受處分人時，應將該通知單
    填記後交付該行為人簽名或蓋章收受之；拒絕簽章者，仍應
    將通知聯交付該駕駛人或行為人收受，並記明其事由及交付
    之時間；拒絕收受者，應告知其應到案時間及處所，並記明
    事由與告知事項，視為已收受，違反道路交通管理事件統一
    裁罰基準及處理細則第11條第1 項第1 款亦規定明確。
四、經查：
(一)、異議人於99年3 月20日23時55分許，騎乘車牌號碼GN9 －83
    5 號重型機車，行經臺北縣新莊建中街43號前，係因「拒絕
    配合警方實施酒測」之交通違規，而經臺北縣政府警察局新
    莊分局新莊派出所警員當場製單舉發，嗣經原處分機關依道
    路交通管理處罰條例第35條第4 項及第67條第2 項（原處分
    書漏載第2 項）之規定，裁處其罰鍰60,000元，並吊銷其駕
    駛執照，3 年內不得考領駕駛執照等情，此有臺北縣政府警
    察局北縣警交大字第C00000000 號舉發通知單、交通部公路
    總局臺北區監理所板橋監理站99年3 月23日板監裁字第裁41
    -C00000000號裁決書各1 紙附卷可稽，此部分事實應堪認定
    。
(二)、本件違規事實，業據證人即本件實施酒駕盤查之臺北縣政府
    警察局新莊分局新莊派出所警員林逸峰於本院訊問時具結證
    稱：「當時我與同事在新莊市○○路巡邏，異議人與我們行
    經的方向是對向的，我看到異議人臉紅紅的，在接近新泰路
    、建中街口時，我用手示意請異議人停車，但異議人還是從
    新泰路右轉建中街直到32號處才停車，我請異議人出示證件
    ，我聞到異議人身上有酒味，我就請同事先回派出所拿酒測
    器，並請線上巡邏的兩位同事過來，當時有告知異議人做酒
    測的方式、過程，我請異議人要吹到一定容量，儀器才能夠
    感應，異議人就在現場一直吹，測約15分鐘，然後就不想測
    了，並要找代表來關說，我就開立罰單舉發異議人拒絕配合
    警方實施酒測違規。」、「（異議人是否有說因為疾病中風
    的原因，無法製作酒測？）當時異議人並沒有告知我其有中
    風等疾病情形，若有此情形，我們會帶異議人去抽血檢驗。
    」、「（儀器要如何判定酒測吹的量是否足夠？）在測試時
    ，儀器原本是綠燈，若有呼氣進去儀器的話，紅燈、綠燈會
    一起亮，若呼氣的量不夠時，酒測器的儀表板就會顯示請重
    測，若紅燈、綠燈一起亮，儀表板就會顯示測試中。」、「
    （臺北縣政府警察局新莊分局99年4 月8 日函覆上記載異議
    人用舌頭、牙齒頂住酒測器的吹管，這是如何認定？）因為
    我將酒測器放入異議人嘴巴，我手拿著儀器，所以異議人有
    沒有堵住吹氣口，我的手會有感覺。」等語綦詳（見本院99
    年4 月29日訊問筆錄）；且經本院當庭勘驗本件舉發員警對
    異議人實施酒測之錄影光碟結果發現：警方拿出酒測儀器告
    知異議人第一次吹氣時間為23時45分，有請異議人大力吹氣
    ，並且舌頭不可以頂住吹氣孔，異議人吹氣時，酒測儀器從
    綠燈跳至紅燈，並有儀器聲響，警方告知異議人吹氣不足，
    請重新吹氣，並在23時48分告知做第二次酒測吹氣。異議人
    雖然有多次吹氣但酒測儀器仍一再從綠燈跳至紅燈，並有儀
    器聲響，警方再次告知吹氣方法，並告知若不依照正確方式
    吹氣，就要依法開立拒絕接受酒測的罰單；警方再次在23時
    51分向異議人做第三次酒測，並請異議人配合，警方仍多次
    提供讓異議人吹氣的測試，但酒測儀器仍由綠燈跳至紅燈，
    並發出聲響，警方告知異議人的吹氣方式並無法完成酒精測
    試，並告知要開立拒絕接受酒測的罰單；警方當場列印酒測
    儀器酒測值記錄單，並告知異議人酒測值紀錄表上面所載的
    序號、案號，且有告知異議人如果有意見，可以向監理站申
    訴，警方開始進行開立舉發單、車輛移置保管單；光碟錄影
    長度為14分35秒；整個舉發過程中並沒有聽聞異議人向警方
    表示其有中風之病史或罹患其他疾病之情形等情無誤（見同
    上訊問筆錄），此核與證人林逸峰前揭證述其對異議人實施
    酒測之過程相符，是以，證人林逸峰之證述足堪採信為真實
    。
(三)、雖異議人辯稱：伊有配合實施酒測，但因有中風及肺病之病
    史而沒有力氣吹云云，且其所提出之卷附新泰綜合醫院及林
    口長庚紀念醫院診斷證明書上確有分別記載異議人係罹患「
    慢性阻塞性肺疾」、「慢性呼吸道阻塞併肺餘積增加」、「
    陳舊性腦中風」等情屬實。惟查，本件舉發員警對異議人實
    施酒測所使用之酒測器，當執行自動取樣模式時，酒測器會
    監測吹氣流量值，一旦偵測到肺部深層呼氣達800cc 的取樣
    標準，當呼氣流量開始下降10% 時，酒測器進行取樣動作，
    開始分析，而當以手動取樣方式進行時，有可能在呼吸量未
    達到800cc 時便進行取樣動作，此時取得的呼氣樣本，並非
    屬於肺部層的呼氣樣本，如此得到的數值會比自動取樣模式
    所得到的數值來得低一些等情，此有臺北縣政府警察局新莊
    分局99年6 月17日北縣警新交字第0990030924號函所附之酒
    測器廠商志伸股份有限公司所提供之酒測器使用說明1 紙附
    卷可參。而異議人先後於99年5 月7 日9 時55分及9 時56分
    ，在新泰綜合醫院為肺活量（Flow Volume Curve ，簡稱FV
    C ）檢測結果，分別為1.64公升及1.93公升；另於99年7 月
    2 日，在林口長庚紀念醫院經檢測肺活量之結果，最大吹氣
    量為1.53公升等情，亦有新泰綜合醫院肺功能檢驗單2 紙、
    林口長庚紀念醫院肺功能檢驗單1 紙在卷可憑。基上可知，
    異議人雖罹患慢性阻塞性肺疾等疾病，惟其於接受酒測之彼
    時之呼氣肺活量可大於0.8 公升，並非不能使酒測器進行取
    樣並分析酒精濃度。是以，異議人上開所辯，應係卸責之詞
    ，不足採信。
(四)、再綜觀前揭錄影光碟勘驗結果可知，警員於實施酒測過程中
    ，曾多次解說及示範呼氣酒精測試器檢測吹氣之方法，亦不
    斷告知拒絕接受酒測之效果，並給予異議人吹氣多次之機會
    ，前後歷時14餘分。而異議人雖有以口含住或咬住吹管，惟
    僅吹出微弱氣息或以舌頭堵住吹氣口等動作而「佯裝吹氣」
    ，且警員一再強調於呼氣酒精測試器有感應前不要中斷吐氣
    ，異議人仍未使酒精濃度測試儀器有所感應，以致無法測定
    其酒精濃度值。是以，異議人雖於形式上有多次接受值勤警
    員對其進行之呼氣酒精濃度測試，惟異議人係未依正確檢測
    之方式檢測，以致該呼氣酒精濃度測試儀器歷經多時仍不能
    測得其呼氣酒精濃度，則異議人消極不以正確方式配合警員
    對其進行呼氣酒精濃度之測試，仍屬拒絕接受呼氣酒精測試
    之檢定之行為，並不因有佯裝吹氣配合警員進行測試之行為
    ，而得為有利於異議人之認定。
(五)、末按道路交通管理處罰條例第35條第4 項規定，對於駕駛人
    拒絕酒精濃度測試之檢定，除應裁處罰鍰60,000元外，並應
    當場移置保管該汽車及吊銷其持有駕駛執照，較諸同條第1
    項規定駕駛人飲酒後酒精濃度超過規定標準仍駕車之處罰為
    ：「新臺幣15,000元以上60,000元以下罰鍰，並當場移置保
    管該汽車及吊扣其駕駛執照1 年」更為嚴厲，其立法目的即
    在於不讓拒絕酒精濃度測試檢定之駕駛人反獲得寬典，否則
    將使駕駛人易心存僥倖，企圖以拒絕接受測試方法規避罰則
    。又違反道路交通管理事件舉發通知單係用以通知駕駛人所
    受舉發之交通違規事由，並令受舉發之駕駛人得以知悉「應
    到案日期」及「應到案處所」，即完成舉發程序，與該受舉
    發人是否承認所受舉發之違規事實無涉，更不因受舉發人嗣
    後拒簽拒收舉發通知單而有異。倘經舉發違規後，受舉發人
    就違規事實之存否有所爭執，尚得依法定程序提起後續救濟
    ，要非受舉發人當下自認無違規情事，即得恣意拒絕簽收舉
    發通知單圖求卸責，此觀前揭違反道路交通管理事件統一裁
    罰基準及處理細則第11條第1 項第1 款所定之擬制送達效果
    自明，否則不啻鼓勵違規駕駛人若有不服警員取締，均可心
    存僥倖，以拒絕簽收、拒絕受告知之投機方式脫免罰責，規
    避警員之合法舉發。職是本件舉發警員已明確告知異議人違
    規事實、應到案日期及處所等情業如前述，並已於舉發通知
    單載明拒簽收而將通知聯交付予異議人，則本件舉發程序即
    無違誤，附此敘明。
五、綜上所述，異議人確有騎乘機車拒絕接受酒精濃度測試檢定
    之違規行為，應屬明確。從而，原處分機關依道路交通管理
    處罰條例第35條第4 項及第67條第2 項（裁決書漏載第2 項
    ）之規定，裁處異議人罰鍰60,000元，並吊銷其駕駛執照，
    3 年內不得考領駕駛執照，於法核無不合。本件異議人之聲
    明異議為無理由，應予駁回。
據上論斷，依道路交通案件處理辦法第19條，裁定如主文。
中    華    民    國    99    年    7     月    30    日
                      交通法庭  法  官  林淑婷
上列正本證明與原本無異。
如不服本裁定，應於裁定送達後五日內敘明抗告理由，向本院提
出抗告狀。
                                書記官  莊川億
中    華    民    國    99    年    8     月    2     日

司法院資訊處製作；財團法人民間司法改革基金會備份。
